【裁判字號】    98,交聲,88
【裁判日期】    980527
【裁判案由】    違反道路交通管理處罰條例聲明異議
【裁判全文】
臺灣士林地方法院交通事件裁定          98年度交聲字第88號
原處分機關  交通部公路總局臺北區監理所基隆監理站
異  議  人  乙○○
即受處分人
上列異議人即受處分人因違反道路交通管理處罰條例案件，對於
交通部公路總局臺北區監理所基隆監理站於民國98年1 月10日所
為之處分（原處分案號：基監字第裁42-AEX271025號）聲明異議
，本院裁定如下：
    主  文
原處分撤銷。
乙○○汽車駕駛人，在設有禁止迴車標誌之路段迴車，處罰鍰新
臺幣玖佰元，並記違規點數壹點。
    理  由
一、原處分意旨略以：異議人即受處分人乙○○於民國97年11月
    22日下午5 時40分許，駕駛車牌號碼為1519-KM 號自小客車
    行經臺北市○○○路141 巷路口時，因有「駕車行經有燈光
    號誌管制之交岔路口闖紅燈」之違規行為，為警以異議人有
    違反道路交通管理處罰條例第53條第1 項之規定掣單舉發。
    經異議人提出申訴，原處分機關函請舉發單位調查結果，仍
    認異議人有上開違規行為，乃依道路交通管理處罰條例第53
    條第1 項、第63條第1 項第3 款之規定，裁決異議人新臺幣
    （下同）2,700 元之罰緩，並記違規點數3 點。
二、異議意旨略以：伊希望警方能提出科學證據讓伊信服，但承
    辦人員說他沒有辦法提出證據，還要伊舉出自己清白的證據
    。伊事後從警方開單的地方攝影，發現警察站立處，視線可
    能會遭木柵捷運線的柱子擋住，且燈號距離警察開單的地方
    也有一段距離，肉眼不是那麼容易判斷。復興北路南向北的
    號誌只有黃綠紅3 個，沒有左轉燈，伊原本行駛在復興北路
    南向北車道，在同路北向南車道及遼寧街（即復興北路141
    巷）都是紅燈情況下，復興北路南向北約有10秒的綠燈空檔
    ，伊從復興北路南向北車道迴轉至北向南車道時，警察是到
    路中攔車，可見另外3 向應是紅燈，才不會有車輛進入車道
    等語。
三、按汽車駕駛人迴車時，有在設有禁止迴車標誌之路段迴車之
    情形者，處600 元以上1,800 元以下罰鍰，並記違規點數1
    點，道路交通管理處罰條例第49條第1 項第2 款、第63條第
    1 項第1 款分別定有明文。次按交通法庭認為聲明異議有理
    由或聲明異議雖無理由而原處分不當或違法者，應以裁定將
    原處分經聲明異議部分撤銷，並自為裁定，道路交通案件處
    理辦法第20條前段亦著有明文。
四、經查：
（一）案發地點即復興北路與復興北路141 巷口之交通號誌採北
      向遲閉3 時相運作，第1 時向為復興北路南北雙向通行，
      第2 時相為復興北路南往北直行遲閉，第3 時相為復興北
      路141 巷東西雙向通行，本件案發時間之預設時制為第1
      時相90秒（含黃燈3 秒、全紅2 秒）、第2 時相15秒（含
      黃燈3 秒、全紅2 秒），第3 時相45秒（含黃燈3 秒、全
      紅3 秒）之事實，有臺北市交通管制工程處97年12月29日
      函文1 紙在卷可稽（參本院卷第12頁），足證異議人抗辯
      其原本行駛的復興北路南向北車道，在同路北向南車道及
      遼寧街（即復興北路141 巷）都是紅燈情況下，復興北路
      南向北約有10秒的綠燈空檔乙節，並非子虛，合先敘明。
（二）證人即本件舉發警員甲○○於本院結證稱：案發當時及地
      點，異議人駕車行駛在復興北路南往北車道欲迴轉南向車
      道，因為南往北方向是紅燈，異議人還繼續迴轉，所以才
      舉發，伊當時站立位置為復興北路北往南方向的復興北路
      152 號前。（問：有無可能異議人在同路南往北車道綠燈
      10秒之空檔迴轉時，你由同路北往南車道之紅燈誤判？）
      伊不可能誤判，因為當時同路南往北的紅燈已經亮了，遼
      寧街已經是綠燈，當地只有紅、黃、綠3 個燈，很容易判
      斷，只要復興北路南往北是紅燈，遼寧街就是綠燈，伊當
      時看得很清楚異議人車行方向是紅燈亮，異議人就不能再
      走等語（參本院卷第18頁至第19頁）。惟堪驗卷附異議人
      所提供其從證人甲○○自稱站立位置即復興北路152 號前
      攝往案發地點之相片數幀，復興北路南向北車道之紅綠燈
      號誌確實遭捷運之柱子遮蔽，無從判斷號誌內容，而交岔
      之遼寧街（即復興北路141 巷）號誌，亦因角度過偏而難
      以判斷號誌內容；再觀以本院籲請證人甲○○庭後提出之
      案發地點相片數幀，其內雖清楚攝得復興北路南向北車道
      之紅綠燈號誌內容，然其拍攝地點顯然係在同路兩行向車
      道之中間且靠近案發處拍攝，而非自證人甲○○案發當時
      站立之地點拍攝，此有相片兩份在卷可參（分別附於卷末
      證物袋），堪認證人甲○○案發當時，確實無法確定復興
      北路南向北車道之紅綠燈號誌為何，其極可能僅憑同路北
      向南車道所顯示紅燈號誌，即認定異議人有闖紅燈之違規
      行為，而承前所述，案發地點因紅綠燈之時相設計，故在
      其他車道均為紅燈之情況下，復興北路南向北約有10秒的
      綠燈空檔，本件既不能排除異議人是在該10秒的綠燈空檔
      內迴車之可能，原處分機關以異議人有闖紅燈之違規行為
      予以裁罰即有未洽，本院爰將原處分撤銷。
（三）又查復興北路南往北車道在案發地點之路口，立有「復興
      北路141 巷口禁止迴轉，請至興安街迴轉」之標誌，異議
      人違規於該處迴轉之事實，業經其自承在卷，本院爰依道
      路交通管理處罰條例第49條第1 項第2 款、第63條第1 項
      第1 款，及違反道路交通管理事件統一裁罰基準及處理細
      則所附違反道路交通管理事件統一裁罰基準表之規定，裁
      定如主文第2 項所示。
據上論斷，應依道路交通案件處理辦法第20條前段，裁定如主文
。
中    華    民    國    98    年    5     月    27    日
                              臺灣士林地方法院交通法庭
                                  法  官  鄭光婷
以上正本證明與原本無異。
如不服本裁定，應於裁定送達後5 日內，向本院提出抗告狀。
                                  書記官  徐仁豐
中    華    民    國    98    年    5     月    27    日


司法院資訊處製作；財團法人民間司法改革基金會備份。
